臺灣苗栗地方法院刑事判決　　　　　　　93年度重訴字第15號
公　訴　人　臺灣苗栗地方法院檢察署檢察官
被　　　告　甲○○
指定辯護人　本院公設辯護人　丁○○
被　　　告　戊○
選任辯護人　張績寶律師
　　　　　　張富慶律師
　　　　　　江文玉律師
上列被告等因違反毒品危害防制條例案件，經檢察官提起公訴（
93年度偵字第1715、1716號），本院判決如下：
    主  文
甲○○、戊○共同販賣第二級毒品，甲○○處有期徒刑拾參年；
戊○處有期徒刑拾貳年。扣案之安非他命陸拾伍包（淨重合計貳
仟參佰點陸捌公克）沒收銷燬，分裝袋伍包、分裝湯匙參把、電
子秤壹個及甲○○所書寫之紀錄紙壹張均沒收。
　　事  實
一、甲○○前於民國84、85年間，因違反麻醉藥品管理條例、槍
    砲彈藥刀械管制條例、肅清煙毒條例等案件，分別經臺灣高
    等法院判決有期徒刑4 年、4 月、8 月、12年，應執行有期
    徒刑15年，於91年8 月23日縮短刑期假釋出監，至98年9 月
    1 日假釋期滿，尚在假釋期間。戊○前於84年間，因違反肅
    清煙毒條例、麻醉藥品管理條例、藥事法等案件，分別經臺
    灣高等法院台中分院判處有期徒刑3 年2 月、6 月、8 年、
    7 月，嗣並裁定應執行有期徒刑11年，於89年9 月7 日縮短
    刑期假釋出監，至94年10月8 日假釋期滿，尚在假釋期間，
    均不知悔改。詎甲○○與戊○皆知安非他命業經行政院衛生
    署公告列為毒品危害防制條例所列管之第二級毒品，不得製
    造、運輸、販賣及持有，竟共同基於販賣第二級毒品安非他
    命營利之犯意聯絡，由戊○先以公共電話與真實姓名年籍不
    詳、綽號「大哥」之成年男子聯絡購買毒品事宜，於93年4
    月21日凌晨3 時許，與甲○○駕車共同前往高雄市○○路某
    處，雙方商議後，決定以每公斤新臺幣（下同）400000元之
    價格，向上開綽號「大哥」之成年男子購買安非他命3 公斤
    ，惟因渠等現金不夠，戊○乃先給付400000元，甲○○給付
    30000 元，所欠部分於翌日再行補足。戊○、甲○○販入上
    開安非他命後，旋即驅車返回苗栗縣後龍鎮○○里○○路75
    號甲○○老家，共同分裝成每包1 兩重後，復前往同鎮○○
    里○ 鄰○○街1 號甲○○現在之住處，計劃以每兩32000 元
    之價格，伺機出售不特定人牟利。迨於同年月21日下午4時
    許，在上址為警持搜索票查獲，並在甲○○所駕駛之車上扣
    得安非他命65包（驗餘淨重合計2300.68 公克）、分裝袋5
    包、分裝湯匙3 把、電子秤1 個及在上址2 樓房間查獲甲○○所書寫之紀錄紙1 張、現金295000元及行動電話6 具，始
    悉上情。
二、案經苗栗縣警察局通霄分局報請臺灣苗栗地方法院檢察署檢
    察官偵查起訴。
　　理  由
一、證據能力部分
    按被告以外之人於審判外之言詞或書面陳述，除法律有規定
    者外，不得作為證據，刑事訴訟法第159 條第1 項定有明文
    。本件證人丙○○及共犯即被告甲○○，於審理時均業經具
    結分別由公設辯護人、選任辯護人進行交互詰問，且公訴人
    亦分別就證人丙○○、甲○○於警詢中所為之證述，對其2
    人進行詰問，故證人丙○○、甲○○於警詢中所證，已非屬
    審判外之言詞或書面陳述，既無違直接審理及言詞審理之原
    則，亦未剝奪當事人之反對詰問權，應認均有證據能力。
二、實體部分
（一）訊據被告甲○○坦承有於上揭時、地販入第二級毒品安非
      他命欲賣出營利等情，被告戊○固不否認有於上揭時、地
      與被告甲○○共同前往高雄，其個人出資400000元，被告
      甲○○出資30000 元，2 人以共計430000元之價格販入安
      非他命，旋駕車返回苗栗，嗣後在被告甲○○位於同鎮○○里○ 鄰○○街1 號住處，為警當場查獲安非他命65包、
      分裝袋5 包、分裝湯匙3 把、電子秤1 個等情，惟均矢口
      否認有共同販賣安非他命之犯行。被告甲○○辯稱：我是
      自己要賣，之前供稱與戊○共同販賣，係因警察說檢察官
      告知如果配合追查，即不向法院聲請羈押，且其為免執行
      殘刑，才推卸責任給戊○云云；被告戊○則辯稱：我沒有
      要賣安非他命，我只是幫忙聯絡，借錢給甲○○而已，也
      沒有幫忙分裝云云。然查：
   1、關於被告甲○○與戊○如何於上揭時、地合資以430000元
      之金額，共同販入安非他命，並在被告甲○○上開老家分
      裝、秤重後，攜帶至被告甲○○現在之住處，俟機販售予
      不特定人獲利乙節，業據被告甲○○於警詢、偵查中供認
      甚明，被告甲○○於本院審理時就上開購買毒品之情節亦
      為相同之供述，且坦承購買安非他命之目的就是為了要販
      賣等語，而本件查獲毒品之經過情形，亦經證人即苗栗縣
      警察局通霄分局警員乙○○於本院審理時結證甚詳，並有
      白色結晶65包、分裝袋5 包、分裝湯匙3 把及電子秤1 個
      扣案可證及現場照片2 張附卷足憑。
   2、扣案之白色結晶65包，經送請內政部警政署刑事警察局鑑
      驗結果：分別予以編號1 至65，（一）實際總毛重2362.0
      1 公克（含外包裝袋），總淨重2301.5 0公克，共取0.82
      公克供鑑驗用罄，總餘2300.68 公克。（二）經呈色試驗
      結果均呈甲基安非他命陽性反應；經抽樣編號1 、22、35
      、51等4 包以氣相層析質譜分析均檢出二級毒品甲基安非
      他命成分；經抽樣編號1 、65等2 包以核磁共振分析，檢
      出二級毒品甲基安非他命成分，並測得甲基安非他命之純
      度約為92 .8% ， 有該局93年5 月31日刑鑑字第09300903
      43號鑑驗通知書1 份在卷可稽。
   3、被告甲○○於審理時雖翻異前供，辯稱並未與被告戊○共
      圖販賣，並以前詞置辯。惟訊之被告甲○○於偵查中供稱
      在警詢中所述實在，且未被刑求等語（見93年度偵字第17
      16號卷第58頁），其在偵查中及本院審理時迄未表示有受
      到刑求，則被告甲○○在警詢及偵查中所為之供述堪認係
      出於自由意志所為；再者，依證人乙○○證稱：「（你們
      在警察局詢問甲○○的時候，檢察官有作甚麼指示嗎？）
      我們有報告檢察官有毒品案件，能否請檢察官指揮偵辦，
      就這樣而已。」、「（當時你曉得檢察官要作甚麼處理嗎
      ？）檢察官不可能告訴我。」等語（見本院卷第236 頁）
      ，衡情，檢察官偵辦案件，須全盤了解案情，始依法決定
      解送之人犯應如何處理，不可能在未經訊問被告及共犯或
      證人之情況下，率爾決定是否向法院聲請羈押或釋放嫌犯
      ，更不可能先行告知警察，而透露偵查重要事項；況且，
      被告甲○○當時係在假釋中，此有臺灣高等法院被告前案
      紀錄表可稽，在該案假釋未經撤銷前，尚無從逕行執行殘
      刑；再細繹被告甲○○之警詢筆錄，警察並未告知供出毒
      品來源或其他得以減刑之優惠條件，利使被告甲○○自白
      犯罪，且偵查時，檢察官就前開犯罪情節逐一訊問被告甲○○後，始告以如協助警察追查毒品來源，因而查獲且符
      合證人保護法相關規定，始同意適用該規定等情，有被告
      甲○○93年4 月21日偵訊筆錄可按，足徵被告甲○○並非
      係在受到告知減刑或釋放之利誘條件下供出與被告戊○共
      同販賣毒品之犯行，故被告甲○○辯稱係警察告知如何供
      述即可釋放或為避免執行殘刑，始推給戊○云云，顯係事
      後迴護被告戊○之詞，不足採信。
   4、被告戊○辯稱並未與被告甲○○共同販賣毒品乙節。依被
      告戊○於警詢中供稱：「我以公用電話向綽號大哥男子聯
      絡到高雄路邊等他，我要2 、3 件（公斤毒品），隔日凌
      晨我與甲○○就拿到3 公斤毒品。」、「我帶了500000元
      （此為原先議定之價格，商議後為430000元）先去買，不
      夠的錢明天再給，上手是我認識及聯絡。」、「（你在甲○○老家分裝毒品有何人在場？）只有我與甲○○在場。
      」、「甲○○分裝毒品，我來秤重量。」等語（見93年度
      偵字第1715號卷第19頁），於偵查中供稱：「是我和甲○○在4 月21日凌晨3 點多於高雄，向綽號大哥的人買。我
      和甲○○一起出錢，我出400000，他出30000 ‧‧，買了
      3 公斤，不足的金額，隔天大哥再來收。」、「我們就分
      成1 兩、1 兩，交給年輕人去賣。我們是在甲○○舊家分
      裝」、「（你買3 公斤毒品何用？）要出售賺錢。」等語
      （見93年度偵字第1715號卷第49頁），嗣經檢察官向法院
      聲請羈押時亦為相同之供述，並供稱：「（你知道他是要
      拿去賣？）他是說買來以後要交給別人去賣。」、「（就
      是要買來賺錢？）是的。」等語（見本院92年度聲羈字第
      90 號 卷），核其所供顯與被告甲○○於警詢及偵查中所
      供販入毒品及分裝出售之重要情節均相符，參之被告戊○
      自警詢迄至本院審理時均未表示有何受到不法侵害或威脅
      利誘之情形，故上開供詞之可信度高，應認與事實相符，
      堪屬可採。
   5、近年來毒品濫用，危害國民健康與社會安定日益嚴重，治
      安機關對於販賣或施用毒品之犯罪行為，無不嚴加查緝，
      各傳播媒體，對於政府大力掃毒之決心亦再三報導，已使
      毒品不易取得，且就物稀價昂等情觀之，苟被告戊○於買
      賣之過程中，無利可圖，縱屬至愚，亦無甘冒被取締移送
      法辦判處重刑之危險，而平白從事安非他命買賣之理；參
      之被告甲○○供稱認識戊○僅1 、2 個月，戊○對其並無
      特殊恩惠，亦無過節等語（見本院卷第226 頁），被告戊○亦供稱與被告甲○○僅見面3 、4 次等語（見93年度偵
      字第17 15 號卷第19頁），則被告戊○與被告甲○○既非
      屬至親故舊，又無特殊恩怨，被告戊○實不可能僅單純借
      錢予被告甲○○購買毒品，而為其甘冒重典，毫無獲利；
      況被告戊○負責聯絡購買毒品、又出資大部分之金額，並
      將所購買之毒品分裝成小包裝以利出售，核其行為，顯與
      販賣毒品罪之構成要件相當，是被告戊○上開所辯，亦難
      採信。
   6、按販賣毒品係違法行為，非可公然為之，亦無公定之價格
      ，無論任何數量或包裝，均可任意分裝增減分量，而每次
      買賣之價差，亦隨時依雙方資力、關係之深淺、需求之數
      量、來源是否充裕、販賣者是否渴求資金、查緝是否嚴緊
      、購買者被查獲時供述購買對象之可能性之風險評估等，
      而異其標準，非可一概而論，販賣之利得除經坦承及價量
      俱臻明確外，委難察得實情，販賣之人從價差或量差中牟
      利方式雖異，但其圖利之非法販賣行為則一，被告甲○○
      固供稱尚未將安非他命賣予他人，被告戊○則否認有販賣
      之行為，但尚難執此遽行推翻已明確之前證，是對於被告
      2 人基於販賣之意圖而販入前開大量之毒品安非他命，雖
      並無積極客觀之證據可資證明其有實際出售毒品安非他命
      予他人之情事，因而無法認定其可獲取之利得如何；然茍
      非其間必有甚為可觀之差價利益，否則其當無甘冒經查獲
      後遭判處重刑之危險，仍為以上之犯行。準此，縱被告2
      人自販入上開大量毒品，迄經查獲為止，因仍無販賣行為
      而毫無任何獲利，然亦無妨其本案販賣第二級毒品犯行之
      成立。
   7、綜上所述，被告甲○○、戊○確有在前開時、地共同意圖
      營利販入第二級毒品安非他命，其2 人上開所辯，均不足
      採信。本件事證明確，被告2 人之犯行，洵堪認定。
（二）按安非他命係毒品危害防制條例第2 條第2 項第2 款所規
      定之第二級毒品。而販賣毒品罪，並不以販入之後復行賣
      出為構成要件，祇須以營利為目的將毒品購入或將之賣出
      ，有一於此，其犯罪即經完成，縱尚未賣出，仍應成立販
      賣毒品既遂罪（最高法院93年度台上字第110 號判決意旨
      參照）。核被告甲○○、戊○所為，係犯毒品危害防制條
      例第4 條第2 項之販賣第二級毒品罪。本件係被告戊○事
      前以電話聯絡接洽安非他命之賣主，再由2 人共同參與取
      貨、付款、分裝，彼此間顯有犯意聯絡及行為分擔，均為
      共同正犯。又被告2 人持有安非他命之低度行為為販賣之
      高度行為所吸收，不另論罪。爰審酌被告2 人有如事實欄
      所載之前科，且均曾因販賣毒品經法院判決重刑，竟不知
      記取教訓，猶仍於假釋期間，貪圖私利，而販入大量第二
      級毒品安非他命，伺機出售牟利，漠視法律教化，影響國
      民健康甚鉅，且查獲之毒品數量不低、純度亦高，及被告
      甲○○前後供述反覆不一，被告戊○犯後否認犯行之態度
      等一切情狀，分別量處如主文所示之刑。扣案之第二級毒
      品安非他命65包（驗餘淨重合計2300.68 公克），為查獲
      之毒品，業如前述，且係被告供販賣所用，應依毒品危害
      防制條例第18條第1 項前段之規定諭知沒收銷燬。扣案之
      分裝袋5 包、電子磅秤1 台、分裝湯匙3 把及被告甲○○
      書寫之紀錄紙1 張，均為被告甲○○所有供渠等販賣毒品
      之工具，業據被告甲○○供明在卷，均應依毒品危害防制
      條例第19條第1 項規定宣告沒收。另就扣案之行動電話6
      具（含SIM 卡6 張），分別為被告2 人所有，惟其2 人均
      否認為供聯絡販賣毒品所用，且無證據證明確係供被告2
      人販賣毒品安非他命予他人時接洽交易時、地、內容之工
      具，尚難遽認為被告2 人販賣毒品所用之物，至現金2950
      00元部分，被告甲○○否認為販賣毒品所得之財物，本件
      亦查無其他證據證明扣案之現金確為販賣毒品所得（詳如
      後述），爰不另為沒收之諭知。
三、不另為無罪之諭知：
（一）公訴意旨另以：被告甲○○與戊○共同基於意圖營利販賣
      安非他命之概括犯意，於購得3 公斤安非他命後，在苗栗
      縣後龍鎮○○里○○路75號，分裝成每包1 兩重，並於苗
      栗縣後龍鎮○○里○ 鄰○○街1 號甲○○住處，以每兩32
      000 元之價，售予不特定人，迨於93年4 月21日下午4時
      許，在上址為警查獲，並在甲○○所駕駛之車上扣得安非
      他命65包（驗後淨重2300.68 公克）及分裝袋5 包、電子
      秤1 個、紀錄甲○○賣出情形之紙張1 張及在上址2 樓房
      間查獲販賣所得之295000元，因認被告2 人係涉犯毒品危
      害防制條例第4 條第2 項連續販賣第二級毒品罪嫌。
（二）按犯罪事實應依證據認定之，無證據不得認定犯罪事實；
      又不能證明被告犯罪，應諭知無罪之判決；刑事訴訟法第
      154 條第2 項、第301 條第1 項分別定有明文。又事實審
      法院對於證據之取捨，依法雖有自由判斷之權，但積極證
      據不足證明犯罪事實時，被告之抗辯或反證縱屬虛偽，仍
      不能以此資為積極證據應予採信之理由；是被告否認犯罪
      事實所持之辯解，縱屬不能成立，仍非有積極證據足以證
      明其犯罪行為，不能據為有罪之認定（最高法院30年上字
      第482 、1831號判例意旨參照）。
（三）公訴意旨認被告2 人涉有前開連續販賣第二級毒品安非他
      命罪嫌，無非以被告甲○○、戊○於警詢、偵訊之供述、
      證人丙○○之證詞、被告甲○○親筆書寫之紀錄紙1 張及
      現金295000元等資為論據，訊據被告甲○○、戊○堅詞否
      認有連續販賣第二級毒品安非他命之犯行，被告甲○○辯
      稱：其有要賣，但還沒有賣出去，也沒有賣給丙○○，丙○○所交付的32000 元係清償之前所欠的錢，而紀錄紙上
      所寫的人名及數量，係因其缺錢要湊錢，而預先計劃要賣
      哪些人及數量，至扣案之295000元係向其母親所借用等語
      ，被告戊○辯稱並未販賣毒品等語。經查：
   1、關於被告甲○○與戊○共同販入第二級毒品安非他命，伺
      機販售不特定人營利之部分，業如前述，惟渠等是否有連
      續販賣他人之情形，則為此部分所應審究。
   2、觀之卷附被告甲○○所書寫之紀錄紙記載：「源X6=19200
      0 、浩鳴X3= 、吉X4=10 萬、小維X 、王之（字型）X1=1
      6000欠、貴明X1=32000欠」等字樣（見93年度偵字第1716
      號卷第18頁），跡其內容，所謂販賣對象，僅記載綽號為
      「源」、「浩鳴」、「吉」、「小維」、「王之」之人，
      至於渠等之真實姓名、年籍資料為何，被告甲○○係如何
      及何時、何地與渠等聯繫交易買賣毒品，均未經查證，且
      卷內亦無證據資料足供查考，則是否確有其事不得而知；
      再者，同時記載數量與金額者，僅有其中3 人，數量共計
      12兩（6+4+1+1）， 其餘記載綽號及數量而未記載金額者
      有之，僅記載綽號而未記載數量及金額者有之，顯見被告
      甲○○所書寫之紀錄紙與其於警詢及偵查中所供已販售安
      非他命15兩予上開6 人之情節並不相符，至被告甲○○於
      審理時辯稱上開內容係其憑感覺所寫云云，雖顯與常情不
      符，惟其在警詢及偵訊之供述既有瑕疵，仍不得以上開紀
      錄紙之內容，遽認係被告2 人販售安非他命之人數、數量
      及所得財物。
   3、再者，證人丙○○於警詢、偵查中及本院審理時固證稱：
      當天有攜帶32000 元向被告甲○○購買毒品，錢已交付，
      甲○○好像是放在身上的口袋裡，但毒品尚未拿到手等語
      ，惟細繹上開被告甲○○書寫之紀錄紙，其中「王木X1=1
      6000欠、貴明X1=32000欠」部分，均有特別註記「欠」字
      ，與其餘記載方式不同，倘若證人丙○○已給付被告甲○○購買毒品之金額，被告甲○○何必加註「欠」字？而且
      ，被告甲○○已自承扣案之安非他命為其購買用以販賣圖
      利，按諸一般毒品交易方式，均一手交錢、一手交貨，迅
      速完成買賣，以免為他人發現，增加被警查獲之風險，證
      人丙○○如已交付購買毒品之金錢，被告甲○○豈有不交
      付毒品之理。
   4、況且，依證人乙○○證稱：本件查獲現金295000元係藏放
      在被告甲○○2 樓房間之包包內，當時有幫被告甲○○搜
      身等語，質之證人丙○○亦證稱：被告甲○○係把錢放在
      身上口袋內等語，證人丙○○倘若確曾交付被告甲○○32
      000 元，則現場所查獲之金額必定高達327000元，卻只查
      獲295000元，益徵證人丙○○當時並未交付任何金錢，故
      證人丙○○證稱已交付被告甲○○32000 元乙節，並不足
      採。至被告甲○○辯稱證人丙○○所交付之32000 元係清
      償欠款乙節，雖無證據足以證明，顯係空言否認之詞，然
      此部分僅係被告之辯解不可採信，本件仍須有其他積極證
      據佐證，始得為被告2 人不利之認定。
   5、末者，被告甲○○辯稱扣案之295000元係向其母親所借來
      還錢云云，訊之被告甲○○供稱：母親生病很久，之前都
      是哥哥在扶養等語，證人丙○○亦證稱：被告甲○○之母
      親臥病在床已多年，無法工作等語，衡之常情，被告甲○○之母親既生病多年，無謀生能力，需要靠人扶養，何來
      之積蓄？倘若有之，被告甲○○於本件購買毒品之初，即
      可向其母親借用，又何須出資30000 元後，再向其母親借
      用295000元？此顯與一般常理不符；甚者，依上開被告甲○○所記載之紀錄紙，其中有記載金額而未寫「欠」字之
      部分為「源X6=192000 、吉X4=10 萬」，金額合計292000
      元，被告甲○○果係以出售前開數量之安非他命並已獲利
      上開金額，何以本件僅扣得現金295000元，金額仍有出入
      ？故被告甲○○上開辯解亦不可採信，惟縱使如此，本件
      亦查無其他積極證據足以證明扣案之295000元係被告2 人
      販賣毒品所得財物，故仍不得遽此即為不利於被告2 人之
      認定。
（四）綜上，被告甲○○與戊○所辯雖均不可採信，然本件因查
      無其他積極證據，足資證明被告2 人確有前開連續販賣毒
      品之犯行，故難遽認被告2 人有此部分之犯行，本應均為
      無罪之諭知，然公訴人認為被告2 人此部分罪嫌，與前開
      論罪科刑之販賣第二級毒品罪，均有連續犯之裁判上一罪
      之關係，爰均不另為無罪之諭知。
據上論斷，應依刑事訴訟法第299 條第1 項前段，毒品危害防制
條例第4 條第2 項、第18條第1 項前段、第19條第1 項，刑法第
11條前段、第28條，判決如主文。
本案經檢察官黃彥琿到庭執行職務。
中　　華　　民　　國　　94　　年　　8 　　月　　23　　日
                  刑事第三庭  審判長法　官　劉興浪
                                    法　官　楊台清
                                    法　官　林卉聆
以上正本證明與原本無異。
如不服本判決，應於判決送達後10日內向本院提出上訴狀。
    　　                     　　   書記官　盧俊良
中　　華　　民　　國　　94　　年　　8 　　月　　23　　日
附錄論罪科刑之法條全文：
毒品危害防制條例第4 條第2 項
製造、運輸、販賣第二級毒品者，處無期徒刑或 7 年以上有期徒
刑，得併科新臺幣 7 百萬元以下罰金。
